【裁判字號】    93,易,1127
【裁判日期】    951117
【裁判案由】    侵占等
【裁判全文】
臺灣板橋地方法院刑事判決              93年度易字第1127號
公  訴  人  臺灣板橋地方法院檢察署檢察官
被      告  乙○○
選任辯護人  楊尚賢  律師
上列被告因侵占等案件，經檢察官提起公訴（九十二年度偵字第
一五○五四號），本院判決如下：
    主  文
乙○○無罪。
    理  由
一、公訴意旨略以：
    (一)被告乙○○自民國八十三年七月起至九十一年三月間止，
      擔任位於大陸地區廣東省深圳市龍岡鎮荷坳村金源工業區
      之榮楊電子（深圳）有限公司（以下簡稱深圳榮楊公司）
      之總經理，竟基於意圖為自己不法所有之概括犯意，違背
      總經理之職務，連續為下列行為：(1)被告乙○○自九十年
      十二月起至九十一年四月止，藉由擔任深圳榮楊公司總經
      理之便，以虛構之超毅實業有限公司（下以超毅公司稱之
      ）名義，連續將位於臺北縣土城市○○街四一號一樓光優
      電子有限公司（以下簡稱光優公司）對深圳榮楊公司之訂
      單轉給被告假冒虛構之超毅公司名義，由超毅公司名義向
      深圳榮楊公司訂購發光二極體，深圳公司經由飛斯特運通
      股份有限公司（以下簡稱飛斯特公司）交付給增樂公司，
      再轉交光優公司，被告將應收帳款新臺幣（下同）四百四
      十五萬三百零四元，虛列於超毅公司帳下，嗣後深圳榮楊
      公司便尋不著超毅公司資料，無法追討貨款，致生損害於
      深圳榮楊公司。(2)九十年七月至九十一年三月間，位於臺
      北縣汐止市○○○路○段七九號八樓之九之國興電子股份
      有限公司（以下簡稱國興公司）向深圳榮楊公司訂貨，被
      告隱瞞訂單，轉單給被告另行虛設之超毅電子裝潢材料行
      、超毅電子塑膠廠等接單出貨，並向客戶收取貨款三萬七
      千七百元（即附表一編號十、十一至十四所示之化學材料
      款部分，應為三萬六千六百元之誤繕）。(3)被告假冒虛構
      龍騰電子實業有限公司（以下簡稱龍騰公司）向深圳榮楊
      公司訂貨，以致虛列應收貨款六十五萬六千九百十七元，
      於龍騰公司名下，致深圳榮楊公司無法追討上開貨款。認
      被告涉有刑法第三百四十二條第一項背信罪嫌。
    (二)被告乙○○基於意圖為自己不法所有之概括犯意，自九十
      年四月間某日起至九十一年七月間止，連續向國興公司相
      關承辦人員，誑稱國興公司先前積欠深圳榮楊公司之貨款
      ，可直接簽發以乙○○為受款人之遠期支票作為支付，國
      興公司承辦人員陷於錯誤，連續簽發以國興公司為發票人
      ，付款人為華南銀行南港分行，受款人為乙○○，票號分
      別為ＡＣ0000000號、ＡＣ0000000號、Ａ
      Ｃ0000000號、ＡＣ0000000號、ＡＣ00
      00000號、ＡＣ0000000號、ＡＣ00000
      00號、ＤＣ0000000號、ＤＣ0000000號
      、ＤＣ0000000號支票（即附表編號一至九、十五
      化學材料款）交付給被告，至深圳榮楊公司受有損害。因
      認被告涉有刑法第三百三十九條第一項詐欺取財罪嫌。
二、按犯罪事實應依證據認定之，無證據不得認定其犯罪事實；
    又不能證明被告犯罪者，即應諭知無罪之判決，刑事訴訟法
    第一百五十四條第二項、第三百零一條第一項分別定有明文
    。次按告訴人之告訴，係以使被告受刑事訴追為目的，是其
    陳述是否與事實相符，仍應調查其他證據以資審認；認定不
    利於被告之事實，須依積極證據，苟積極證據不足為不利於
    被告事實之認定時，即應為有利於被告之認定，更不必有何
    有利之證據；認定犯罪事實所憑之證據，雖不以直接證據為
    限，間接證據亦包括在內；然而無論直接或間接證據，其為
    訴訟上之證明，須於通常一般之人均不致有所懷疑，而得確
    信其為真實之程度者，始得據為有罪之認定，倘其證明尚未
    達到此一程度，而有合理之懷疑存在時，事實審法院復已就
    其心證上理由予以闡述，敘明其如何無從為有罪之確信，因
    而為無罪之判決，尚不得任意指為違法，最高法院五十二年
    台上字第第一三○○號、三十年上字第八一六號、七十六年
    台上字第四九八六號判例可資參照。
三、本件公訴人認被告乙○○涉有罪嫌，無非以上揭事實，業據
    告訴人深圳榮楊公司之代理人杜淑君律師指陳明確，並有深
    圳榮楊公司以超毅公司、龍騰公司為客戶之出貨單影本、飛
    斯特公司送貨單影本、國興公司交付給深圳榮楊公司以支付
    貨款之支票影本十七張及相關送貨單影本、物料訂購單影本
    、進貨對帳明細表影本、增樂公司、宇才利公司、光優公司
    登記資料、經濟部公司登記查詢資料、證人張慧玲、王縈綺
    、范發程之證述等資為依據。
四、訊據被告乙○○堅決否認有上揭犯行，辯稱：深圳榮楊公司
    為被告獨資經營，檢察官起訴之犯罪時間被告仍為深圳榮楊
    公司之法定代表人，何來侵占、背信、詐欺取財之罪；光優
    公司從未直接向深圳榮楊公司訂貨，而係向臺北榮楊科技股
    份有限公司（以下簡稱臺北榮楊公司）訂貨或宇才利公司或
    大陸超毅公司訂貨，而九十年十二月間因臺北榮楊公司人員
    表明因為發票問題無法出貨，故光優公司負責人范發程改向
    超毅公司訂貨，而深圳榮楊公司係依據超毅公司之指示送貨
    到臺北光優公司，增樂公司一向是深圳榮楊公司在臺灣之窗
    口，代為轉送貨物，故大陸超毅公司指定送貨到臺北光優公
    司，深圳榮楊公司遂委託增樂公司代轉，此據證人丙○○證
    述詳實。而被告到大陸經營深圳榮楊公司之時，營業項目雖
    有包括環氧樹脂，但是實際上從未生產化學材料，僅生產製
    造電子材料發光二極體而已，超毅電子裝潢材料行是被告友
    人甲○○所經營，甲○○向深圳榮楊公司租借廠房以生產環
    氧樹脂，而國興公司之電子材料係向深圳榮楊公司購買，至
    於化學原料係向甲○○購買，但因為甲○○向深圳榮楊公司
    租借廠房，且深圳榮楊公司與甲○○從事大陸內銷市場時均
    借用大陸「柏慧」電子廠名義，所以國興公司承辦人員將訂
    單混淆，至於國興公司在大陸購買電子零件、化學材料，因
    為金額不大，將二者貨款合開成同一張支票，受款人為被告
    ，但是被告嗣後將深圳榮楊公司應得貨款與甲○○拆帳後，
    均存入臺北榮楊公司帳戶（榮楊科技股份有限公司帳號00
    000000000000號帳戶），附表所示電子材料款
    均存已存入前開帳戶內，而附表所示化學材料款均交付給甲
    ○○等語置辯。
五、經查：
    甲、程序方面：
    (一)被告自八十三年七月起至九十一年三月止擔任深圳榮楊公
      司之總經理乙節，為被告所不爭執。而被告辯稱深圳榮楊
      公司為其一人獨資設立，為其個人財產，豈有所謂侵占、
      背信、詐欺罪嫌云云。然查，被告雖辯稱獨資設立深圳榮
      楊公司，惟依據中華人民共和國之公司法規定及深圳榮楊
      公司之章程（見偵查卷一五○五四號第一五八頁），深圳
      榮楊公司為企業法人，仍有獨立之人格，且依據深圳榮楊
      公司之章程，該公司為榮楊企業公司投資，並非被告個人
      獨資設立，況且公司資產需對全部股東及公司債權人負責
      ，與個人財產仍有區隔，尤有甚者，深圳榮楊公司於八十
      八年間與連碩科技股份有限公司合併（以下簡稱連碩公司
      ，見上開偵查卷第一五四頁），連碩公司又與夆典科技開
      發股份有限公司（以下簡稱夆典公司）合併，是深圳榮楊
      公司之資產，亦與連碩公司、夆典公司息息相關，非等同
      被告個人之財產，從而被告身為深圳榮楊公司之總經理，
      是否違背公司之委任有無侵占、背信、詐欺取財之犯行，
      自有探究之必要，辯護人一再質疑深圳榮楊公司並未合法
      提出告訴，然本件涉犯之罪嫌均非告訴乃論之罪，究竟有
      無合法告訴，不影響犯罪之追訴、審判，先予述明。
    (二)證據能力：
      證人王縈綺、張慧玲、范發程、陳桂蘭等人於偵查中證詞
      ，為被告以外之人於審判外之陳述，經檢察官及被告同意
      作為證據，且並無顯不可信之情形，依刑事訴訟法第一百
      五十九條之一第二項、第一百五十九條之五第一項規定均
      得為證據，先予敘明。
    乙、實體方面：
    (一)有關超毅公司部分：
      (1)深圳榮楊公司與連碩公司合併之前，光優公司透過增樂
        公司向深圳榮楊公司下訂單，合併之後，於八十九年初
        在臺灣成立臺北榮楊公司，是光優公司下訂單給臺北榮
        楊公司，再由臺北榮楊公司傳真訂單給深圳榮楊公司等
        情，此為被告所不爭執。而光優公司於九十年十二月前
        均持續向臺北榮楊公司下訂單，然至九十年十二月起至
        九十一年三月止，不向臺北榮楊公司下訂單，有范發程
        之證詞為憑。惟該段期間深圳榮楊公司持續出貨，出貨
        單客戶記載為「臺北超毅」，客戶對帳單記載客戶為「
        臺北超毅」，將貨物送到臺灣增樂公司再轉送光優公司
        ，貨款多達四百四十五萬三百零四元等情，有深圳榮楊
        公司出貨單影本、客戶對帳單影本、飛斯特公司送貨單
        影本可證。檢察官依據告訴代理人所指陳，因查無超毅
        公司之設立登記資料，認為被告虛設超毅公司，將光優
        公司之訂單轉由虛設之超毅公司承接，並將應收帳款虛
        列超毅公司名下，致使深圳榮楊公司受有帳款無法收回
        之損失云云。是本件應審究重點即為超毅公司是否存在
        ？光優公司於該段期間有無向深圳榮楊公司訂貨而遭被
        告違背職務轉移到被告個人相關企業承接？超毅公司與
        被告有無關連，是否為被告實質掌控？
      (2)經查，證人范發程即光優公司負責人於九十二年十二月
        十六日偵查中證稱：從八十八年起與大陸榮楊公司有生
        意往來，當時是與李金霞聯絡，後來榮楊公司與夆典公
        司合併後，光優公司與臺北榮楊公司聯繫，相關訂單資
        料傳真到臺北榮楊公司，而九十一年一月至三月間未向
        大陸榮楊公司訂貨，亦未向臺北榮楊公司訂貨，因為與
        臺北榮楊公司王課長聯絡，經告知臺北榮楊公司因為發
        票問題不再出貨給光優公司，因其本身認識大陸超毅公
        司負責人陳桂蘭，所以轉向大陸超毅公司訂貨等語。另
        於九十三年三月十八日偵查程序中證稱：與大陸超毅公
        司交易時，因為貨物係由深圳榮楊公司出貨給大陸超毅
        公司，大陸超毅公司委託臺灣增樂公司代轉，至於客戶
        名稱為何寫成臺北超毅公司，伊不清楚，而發票係由增
        樂公司代為製發等語。深圳榮楊公司認為范發程涉嫌於
        本件案件中故意虛偽陳述，而由告訴代理人杜淑君律師
        向臺灣板橋地方法院檢察署告發偽證罪嫌，經該署檢察
        官以九十四年度偵字第二七三三八號案件偵辦，偵查期
        間檢察官傳訊大陸地區人民陳桂蘭，陳桂蘭於偵查程序
        中結證稱：伊曾為被告之員工，之後離職，擔任超毅公
        司負責人，與范發程之間交易已有五、六年，而深圳超
        毅光電子公司、超毅電子有限公司、龍岡電子世界、超
        毅電子經營部，均為伊所經營，伊與光優公司之交易，
        均係委由（深圳）榮楊公司出貨到臺灣，係透過臺灣增
        樂公司與光優公司對帳，伊都是在大陸支付現金給深圳
        榮楊公司等語，核與證人范發程之證述大致相符，且有
        光優公司提出之光優公司與超毅電子實業有限公司之訂
        購單影本、切結書影本、發票影本等資料為憑，范發程
        為光優公司之負責人，與被告僅有事業往來，並非至親
        至交，實無可能為偏袒被告而虛偽陳述或甚至偽造文件
        而導致刑責，且上開偽證案件並經檢察官以不起訴處分
        確定，益徵證人范發程之證述屬實。
      (3)又證人丙○○即深圳榮楊公司已離職員工到庭結證稱，
        伊於八十九年十一月初至九十年九月三十日任職於榮楊
        深圳公司，公司是生產電子零件，而超毅實業有限公司
        負責人為陳桂蘭，如果送貨地點在臺灣就委託增樂公司
        ，如果送貨地點在大陸，就直接送過去，而貨款都是直
        接到陳桂蘭公司收現金，離職之後其業務由蔡榮松、施
        景淵承辦等語。足徵確實有大陸超毅公司存在，並非被
        告所假冒虛設。
      (4)再者，陳桂蘭雖曾係被告之員工，嗣後已離開公司，並
        且經營超毅公司，有證人陳桂蘭、丙○○、范發程前開
        證詞可憑，從而超毅公司與被告之間關係薄弱，況且，
        光優公司為一獨立公司法人，其經營業務目的即為賺取
        合法利潤，本有獨立選擇權，決定向何家公司訂貨自有
        其經營之道，豈是被告得以干涉決定，況且自從深圳榮
        楊公司與連碩公司合併之後，光優公司均係向臺北榮楊
        公司訂貨，並非直接與深圳榮楊公司訂貨，被告如何操
        控光優公司不向臺北榮楊公司訂貨而向超毅公司締結買
        賣契約？綜合丙○○、范發程、陳桂蘭之證詞、及光優
        公司提供之資料，可知超毅公司與光優公司確有實際交
        易，而超毅公司又轉向深圳榮楊公司訂貨，由深圳榮楊
        公司出貨交給增樂公司代轉給光優公司，檢察官依據告
        訴人指陳認為超毅公司乃被告所虛設之行號顯係誤認。
      (5)陳桂蘭於另案偵查中稱已付款給深圳榮楊公司，此為告
        訴代理人所爭執，而超毅公司是否確實付款，相關證人
        、債務清償證明均在大陸而致本院無法詳查，惟被告已
        於九十一年三月間離開深圳榮楊公司，無法提供深圳榮
        楊公司之內部資料，是不能苛求被告提出對其有利之證
        明，況且本院依職權傳訊九十年十二月至九十一年三月
        間深圳榮楊公司之承辦職員施景淵、蔡榮松，欲查明深
        圳榮楊公司與超毅公司、龍騰公司有無交易及付款等相
        關事實，蔡榮松經傳拘未到，而證人施景淵仍就職於深
        圳榮楊公司，亦未配合本院傳訊，經傳拘未到庭，是超
        毅公司究竟有無給付貨款給深圳榮楊公司乙節，本院無
        法形成確認之心證，退步言之，縱認超毅公司嗣後未支
        付貨款，然超毅公司確實存在，檢察官復未證明超毅公
        司與被告之間有何密切之關連，深圳榮楊公司依照與超
        毅公司之買賣契約交付貨物，超毅公司倘未付款，僅構
        成民事債務不履行，檢察官未舉證被告有何違背職務之
        情形，質言之，非謂被告擔任深圳榮楊公司之總經理期
        間，一有交易之客戶未清償債務，即謂被告必須擔負背
        信罪責。
      (6)證人王縈綺（原名王惠民）即夆典公司職員於偵查中證
        稱：之前光優公司均向大陸榮楊公司採購，而伊的主管
        曾協理表示光優公司很久沒下訂單，要打電話問范先生
        ，向范先生說若有需要可以向夆典公司下訂單等語，王
        縈綺之證詞與范發程證詞有所出入，證人王縈綺任職夆
        典公司，其證詞是否全然可信，本有商榷之虞地。又告
        訴代理人稱臺北榮楊公司不可能拒絕光優公司之訂單云
        云。然查，范發程雖稱臺北榮楊公司因發票問題而不出
        貨，惟前開證詞之真意係指臺北榮楊公司無法提供統一
        發票，因而未向臺北榮楊公司訂貨，轉向大陸超毅公司
        訂貨，並由增樂公司代開發票等語。至於告訴代理人提
        出之與范發程交談過程之錄音譯文，證明光優公司於九
        十一年一月至三月有傳真到榮楊公司訂貨云云，然而，
        范發程於前開偽證罪案件中已稱，前開對話內容並非實
        情，因為夆典公司人員一直打電話給伊，伊只是為敷衍
        夆典公司才這樣說等語，是告訴代理人以未經范發程同
        意，且爭執內容真實性之對話錄音內容欲作為被告有罪
        之證據，證明力尚嫌不足。再者，告訴代理人又以深圳
        榮楊公司送貨單上記載「臺北超毅」，而實際上臺灣並
        無超毅公司存在，認為被告虛設臺北超毅公司，虛列帳
        款，導致深圳榮楊公司無法追討貨款云云。查，被告供
        稱因為要區別超毅公司該部分貨物送貨地點，所以才會
        註明「臺北超毅」，用意在區別貨物要送到臺北，並非
        指與臺北超毅公司交易等語，尚非不合常理，堪予採信
        。又陳桂蘭為被告先前聘僱之員工，惟被告於偵查中未
        提出超毅公司之實際資料供檢察官查證，直至審判程序
        中才提出，固有可疑之處，然而，被告並無自證己無罪
        之義務，不能因被告未於偵查之際配合偵查作為即推定
        被告有罪。告訴代理人復以補充告訴理由狀附件六五、
        六六、六七、六八等深圳榮楊公司內部文件表明，八十
        九年成立臺北榮楊公司後，光優公司係向臺北榮楊公司
        訂貨，再傳真給深圳榮楊公司，而深圳榮楊公司對帳單
        客戶會記載「榮楊科技送光優」以示區別，光優公司於
        九十年十二月十四日之訂單有二筆貨物，因為送貨日期
        不同，深圳榮楊公司內部對帳資料竟將二筆貨物分別登
        載於「榮楊科技送光優」、「臺北超毅」不同客戶資料
        上，可見光優公司確實向深圳榮楊公司訂貨，是被告指
        示員工通知光優公司將訂單直接傳真給深圳榮楊公司，
        在公司內部資料故意不載明送光優公司，以此侵吞貨款
        云云。然查，告訴代理人所提出之深圳榮楊公司內部文
        件，何以如此登載，本院認為仍有詳細究明之必要，而
        依職權傳訊承辦人員蔡榮松，而證人蔡榮松依法傳拘無
        著，已如前述，是該部分事實是否如告訴代理人所指陳
        ，本院認為尚有合理懷疑之處，不能遽憑上開文件認定
        被告確有檢察官所指之背信犯行。檢察官所舉之證據尚
        不足以認定被告有虛設超毅公司虛列帳款之背信罪責。
    (二)龍騰公司部分：
      告訴代理人固不否認於收受龍騰公司給付之貨款六十五萬
      六千九百十七元，且有匯款單影本一紙可證，檢察官曾於
      補充理由撤回該部分起訴，嗣後又於九十四年九月二十一
      日準備程序中追加該部分事實，對於該部分是否構成犯罪
      ，檢察官前後意見即有出入。而告訴代理人指稱龍騰公司
      之貨款係深圳榮楊公司對被告提出告訴後，於九十一年七
      月五日龍騰公司（光頂電子企業有限公司）才以匯款方式
      付清，以此認定為被告確實假冒龍騰公司名義虛列帳款，
      嗣後畏罪才付清款項云云。然僅因龍騰公司清償貨款時間
      略有遲延，即謂被告虛設龍騰公司名義虛列帳款，甚為率
      斷；此外，本院經告訴代理人聲請函查光頂公司之登記資
      料以及被告個人帳戶資料等以釐清與被告之關連，亦未發
      現光頂公司與被告有何關連性，復查無其他積極證據證明
      檢察官起訴被告虛列帳款乙節屬實，自無法以背信罪相繩
      。
    (三)國興公司部分：
      (1)檢察官就被告是否隱匿國興公司採購之化學材料之訂單
        ，而另行以超毅電子裝潢材料行名義接單，而收取國興
        公司支付化學材料之貨款，分別以起訴犯罪事實(一)之(2)
        及與犯罪事實(二)起訴，惟國興公司購買化學材料，依約
        付款，倘被告如構成犯罪，上開二部分犯行之構成要件
        相同，不會同時構成詐欺取財罪嫌、背信罪嫌，此顯有
        法律見解之謬誤，先予敘明。
      (2)次查，就附表所示十五張支票，告訴代理人於九十四年
        十月三十一日準備書狀、九十五年六月十二日爭點整理
        狀（一）坦承附表所示之支票，除編號七之電子材料款
        七千二百元之外，其餘電子材料款確實均已存入臺北榮
        楊公司之帳戶內，該部分事實為被告、告訴人所不爭，
        堪信為真實。
      (3)告訴代理人以深圳榮楊公司之章程內載明環氧樹脂為營
        業項目之一，故主張化學材料亦為深圳榮楊公司之業務
        範圍，國興公司係向深圳榮楊公司購買化學材料，被告
        竟虛設超毅裝潢材料行名義，並指示國興公司支付化學
        材料貨款之支票受款人為被告，涉嫌詐欺、背信等罪云
        云。是本件應審究即為附表所示之國興公司所支付之化
        學材料款是否為深圳榮楊公司應收帳款？即國興公司交
        易對象是否深圳榮楊公司？應收帳款是否遭被告侵占？
        以及附表一編號七之七千二百元是否有存入臺北榮楊公
        司之帳戶內？
      (4)經查，國興公司之財務人員張慧玲於偵查中證稱：國興
        公司自八十九年與榮楊公司有生意上往來，榮楊電子公
        司在臺灣叫做「榮楊」，在大陸叫做「柏慧」、「超毅
        」，大部分是「柏慧」、「超毅」跟國興公司交易，伊
        是負責財務，至於相關業務接洽是交由採購方面負責，
        九十一年七月前開票給「柏慧」之指定受款人為被告等
        語，可知張慧玲為財務人員，負責貨款之給付，就其證
        詞觀之，其並非直接負責與大陸公司採購貨物之人，對
        於國興公司交易之實際對象不知情，且「柏慧」電子廠
        是大陸公司，並非深圳榮楊公司，僅是深圳榮楊公司、
        甲○○經營大陸內銷市場時所借用之名義，顯見張慧玲
        對於國興公司實際交易對象不甚瞭解，是未能據此認定
        國興公司交易對象即為深圳榮楊公司。
      (5)再以，證人丙○○到庭證稱，甲○○向深圳榮楊公司租
        借廠房生產化學材料，當初係以超毅電子裝潢材料行名
        義，因為工廠在同一地點，所以國興公司下訂單時，會
        寫在一起，甲○○是作環氧樹脂，只要看出貨單是環氧
        樹脂的就是甲○○，而如果是發光二極體就是深圳榮楊
        公司的訂單，深圳榮楊公司內部作帳不會搞錯，至於游
        啟祥、游紅英是甲○○之員工等語。甲○○到庭結證稱
        ，伊在大陸經營樹脂生意，向朋友借用超毅電子塑膠廠
        、超毅電子裝潢材料行名義，游啟祥、游紅英均是伊的
        員工，伊都要求國興公司將貨款支票受款人記載為被告
        ，借用被告名義之銀行帳戶幫伊在臺北收貨款，而依據
        訂單內容，如果是環氧樹脂就是伊的，如果是發光二極
        體，則是深圳榮楊公司，伊跟都是二、三個月回到臺灣
        之後，再跟被告對帳，被告會將現金給伊等語。參互比
        對證人丙○○、甲○○證詞相互吻合。復觀諸檢察官所
        提出由國興公司提供之送貨單發貨人、物料訂購單之廠
        商確認欄等資料，只要記載品名為環氧樹脂（Ｅｐｏｘ
        ｙ）者，確為游啟祥、游紅英簽名確認，至於電子材料
        部分，均由深圳榮楊公司員工蔡榮松、施景淵作確認，
        核與證人丙○○、甲○○之上開證詞相符。而丙○○為
        深圳榮楊公司離職之員工，甲○○並非被告之至親，二
        人均無理由故意袒護被告而負擔負偽證罪責。
      (6)由國興公司所提出採購對帳單、出貨單資料及臺北榮楊
        公司之銀行帳戶明細資料可知：
      九十年二月、三月份國興公司未提供相關客戶對帳單、
        訂購單、出貨單影本等資料，無法與票號ＡＣ0000
        000號、ＡＣ0000000號支票相互勾稽。
      九十年三月二十六日至同年四月二十五日：發光二極體
        部分為三千八百元，化學材料（Ｅｐｏｘｙ）為二萬二
        千五百元，國興公司簽發票號ＡＣ0000000號支
        票，金額為二萬六千三百元，發票日為九十年六月三十
        日，受款人為被告，被告提領後將三千六百元交由會計
        於九十年八月十三日存入臺北榮楊公司0000000
        0000000號帳戶內，有支票影本、國興公司物料
        訂購單影本、送貨單影本、對帳單影本、臺北榮楊公司
        00000000000000號帳號交易明細影本可
        稽。
      九十年四月二十六日至同年五月二十五日：化學材料（
        Ｅｐｏｘｙ）二萬三千四百元，國興公司簽發票號ＡＣ
        0000000號支票，票面金額為二萬三千四百元，
        發票日為九十年八月三十一日，受款人為被告，此有支
        票影本、國興公司物料訂購單影本、送貨單影本、對帳
        單影本為證。
      九十年五月二十六日至同年六月二十五日：發光二極體
        七千四百元，而化學材料（Ｅｐｏｘｙ）二萬一千六百
        元，國興公司簽發票號ＡＣ0000000號支票，金
        額為二萬九千元，發票日為九十年九月三十日，受款人
        為被告，被告提示兌現後將七千四百元交給會計於九十
        年十月十一日存入前開臺北榮楊公司帳戶內，有支票影
        本、國興公司物料訂購單影本、送貨單影本、對帳單影
        本、臺北榮楊公司前開帳戶交易明細影本為憑。
      九十年六月二十六日至同年七月二十五日：發光二極體
        七百六十元，化學材料（Ｅｐｏｘｙ）一萬一千八百八
        十元，國興公司簽發票號ＡＣ0000000號支票，
        金額為一萬二千六百四十元，發票日為九十年十月三十
        一日，被告為受款人，被告兌現後，交給會計七百六十
        元，於九十年十一月十六日存入臺北榮楊公司帳戶內，
        有國興公司物料訂購單影本、送貨單影本、對帳單影本
        、臺北榮楊公司前開帳戶交易明細影本可佐。
      九十年七月二十六日至同年八月二十五日：發光二極體
        七千二百元，化學材料（Ｅｐｏｘｙ）七千二百元，國
        興公司簽發票號ＡＣ0000000號支票，金額一萬
        四千四百元，發票日為九十年十一月三十日，被告提領
        後將七千二百元交給會計，於九十年十二月二十四日存
        入臺北榮楊公司帳戶內，有支票影本、國興公司物料訂
        購單影本、送貨單影本、對帳單影本、臺北榮楊公司前
        開帳戶交易明細影本可稽。
      九十年八月二十六日至同年九月二十五日：化學材料（
        Ｅｐｏｘｙ）一萬三千五百元，國興公司簽發票號ＤＣ
        0000000號支票，金額為一萬三千五百元、發票
        日為九十年十二月三十一日，受款人為被告，有支票影
        本、國興公司物料訂購單影本、送貨單影本、對帳單影
        本可證。
      九十年九月二十六日至同年十月二十五日：發光二極體
        一萬零八百元，化學材料（Ｅｐｏｘｙ）一萬三千五百
        元，國興公司簽發票號ＤＣ0000000號支票，金
        額為二萬四千三百元，發票日為九十一年一月三十一日
        ，受款人為被告，被告提領將一萬零八百元交付會計，
        於九十年三月二十六日存入臺北榮楊公司帳戶內，有國
        興公司物料訂購單影本、支票影本、送貨單影本、對帳
        單影本、臺北榮楊公司前開帳戶交易明細影本足佐。
      九十年十月二十六日至十一月二十五日採購對帳單，發
        光二極體五千四百元，化學材料（Ｅｐｏｘｙ）一萬六
        千二百元扣除交貨驗收單一百元，為一萬六千一百元，
        國興公司簽發票號ＤＣ0000000號支票，金額五
        千四百元，受款人為臺北榮楊公司，直接存入臺北榮楊
        公司帳戶內。另簽發票號ＤＣ0000000號支票，
        金額為一萬六千一百元，發票日為九十一年二月二十八
        日，受款人為被告，有支票影本、國興公司物料訂購單
        影本、送貨單影本、對帳單影本為憑。
      九十年十一月二十六日至十二月二十五日：化學材料（
        Ｅｐｏｘｙ）七千二百元，扣除交貨驗收單一本一百元
        ，國興公司簽發票號ＤＣ0000000號支票，金額
        為七千一百元，發票日為九十一年三月三十一日，受款
        人為被告，有支票影本、送貨單影本、對帳單影本可證
        。
      九十年十二月二十六日至九十一年一月二十五日：發光
        二極體一萬一千七百六十元，化學材料（Ｅｐｏｘｙ）
        三千六百元，國興公司簽發票號ＤＣ0000000號
        支票，面額為一萬五千三百六十元，發票日為九十四年
        四月三十日，受款人為被告，被告提領後，將一萬一千
        七百六十元交給會計，於九十一年五月二十九日存入臺
        北榮楊公司帳戶內，有支票影本、國興公司物料訂購單
        影本、送貨單影本、出貨單影本、對帳單影本、臺北榮
        楊公司前開帳戶交易明細影本可證。
      九十一年一月二十六日至二月二十五日：化學材料（Ｅ
        ｐｏｘｙ）九千元，國興公司簽發票號ＤＣ00000
        00號支票，金額為九千元，發票日為九十一年五月三
        十一日，受款人為被告，有支票影本、國興公司物料訂
        購單影本、送貨單影本、對帳單影本為證。
      九十一年二月二十六日至三月二十五日：發光二極體七
        千二百元，化學材料（Ｅｐｏｘｙ）一千八百元，國興
        公司簽發票號ＤＣ0000000號支票，金額為九千
        元，發票日為九十一年六月三十日，受款人為被告，被
        告於九十一年六月三十日提領後，另以支票交付給臺北
        榮楊公司，有支票影本、國興公司物料訂購單影本、送
        貨單影本、對帳單影本、出貨單影本足證。
      九十一年三月二十六日至同年四月二十五日：發光二極
        體七千二百元，國興公司簽發票號ＤＣ0000000
        號支票，金額七千二百元，發票日為九十一年七月三十
        一日，受款人為被告，被告提領後，直接以支票交給榮
        楊公司，有支票影本、國興公司物料訂購單影本出貨單
        影本、對帳單影本可證。甲○○亦到庭證稱上開化學材
        料款確實有收到，足見被告辯稱附表所示之化學材料款
        係甲○○之應收貨款而之言應屬實在。
      (7)告訴代理人雖稱編號七所示之電子材料款七千二百元未
        存入榮楊科技公司帳戶內云云。惟查，檢察官於起訴之
        時，將國興公司交付貨款之十七張支票認定遭被告侵占
        ，嗣後確認票號ＡＣ0000000、ＤＣ00000
        00號支票受款人為臺北榮楊公司，確實存入榮楊科技
        股份有限公司帳號00000000000000號帳
        戶內，（有上海商業儲蓄銀行九十三年十二月二十二日
        上北中字第一二○號函所附明細資料），嗣後減縮之，
        之後於本院審理時又再減縮為附表所示之電子材料款，
        除編號七之外，其餘均確實存入臺北榮楊公司帳戶內。
        而有關詐欺取財部分之款項，告訴代理人於審判程序中
        多次更正指陳，於刑事補充告訴理由（三）狀更正為十
        九萬六千六百元，刑事補充告訴理由（六）狀又更正為
        十七萬八千一百八十元，刑事爭點爭點整理狀（一）復
        更正為十四萬五百八十元，顯見告訴人與檢察官起訴前
        均未詳細比對相關資料，於本院審理程序中始進行查核
        工作，其指陳是否全然可信，令人存疑。復依據臺北榮
        楊公司上開帳戶交易明細資料，臺北榮楊公司於九十年
        十二月二十四日確實存入現金七千二百元，確實在被告
        領取票號ＡＣ0000000號支票後不久，金額亦與
        國興公司提供之物料訂購單影本、送貨單、對帳單資料
        相符，被告辯稱之言堪予採信。
      (8)就甲○○經營模式而言，其向深圳榮楊公司租用廠房，
        工廠地點與深圳榮楊公司相同，均借用「柏慧」電子廠
        名義從事大陸內銷業務，是國興公司物料訂購單均傳真
        至深圳榮楊公司，因此誤認超毅電子裝潢材料行、深圳
        榮楊公司、「柏慧」均為同一公司，並將採購電子材料
        及化學材料混為一談，非悖於常情。況且證人丙○○亦
        到庭證稱，深圳榮楊公司並未生產化學材料，甲○○亦
        稱向被告租用廠房生產化學材料等語，已如前述，告訴
        代理人一再指稱游啟祥、游紅英為深圳榮楊公司之員工
        ，核與丙○○、甲○○之證詞不符，倘若游啟祥、游紅
        英確為深圳榮楊公司之員工，告訴代理人應可提出深圳
        榮楊公司之職員資料、薪資請領文件以資證明，而非以
        空言指認游啟祥、游紅英為深圳榮楊公司之員工。
      (9)綜上所陳，被告辯稱之詞堪以採信，並無充分證據證明
        被告有檢察官所指犯罪事實(一)之(2)及(二)所述背信、詐欺
        取財之犯行。
六、據上所陳，本件依調查所得證據尚不足以證明被告確有檢察
    官所指之犯行，此外復查無其他積極證據足資證明被告有上
    述犯行，揆諸首開說明，不能證明被告犯罪，應為無罪之諭
    知。
據上論斷，應依刑事訴訟法第三百零一條第一項，判決如主文。
本件經檢察官林俊儀到庭執行職務。
中    華    民    國    95    年    11    月    17    日
                  刑事第九庭審判長法  官  潘翠雪
                                  法  官  王士珮
                                  法  官  絲鈺雲
以上正本證明與原本無異
如不服本判決應於送達後10日內向本院提出上訴狀
                                  書記官  蔡美如
中    華    民    國    95    年    11    月    22    日
附表
┌───┬────┬────┬────┬────┬────┬────┐
│      │        │        │        │        │        │        │
│ 編號 │支票號碼│發票日  │票面金額│超毅裝潢│深圳榮楊│ 備註   │
│      │        │        │        │材料行  │公司電子│        │
│      │        │        │        │化學材料│材料款  │        │
│      │        │        │        │款      │        │        │
├───┼────┼────┼────┼────┼────┼────┤
│ 一   │ＡＣ６８│９０．０│１４４０│１４４０│      ０│        │
│      │０４８１│５．３１│０      │０      │        │        │
│      │１      │        │        │        │        │        │
│      │        │        │        │        │        │        │
├───┼────┼────┼────┼────┼────┼────┤
│ 二   │ＡＣ６８│９０．０│１２６０│５４００│７２００│        │
│      │０４８２│６．３０│０      │        │        │        │
│      │３      │        │        │        │        │        │
│      │        │        │        │        │        │        │
├───┼────┼────┼────┼────┼────┼────┤
│三    │ＡＣ６８│９０．０│２６３０│２２５０│３８００│        │
│      │０４８７│７．３１│０      │０      │        │        │
│      │３      │        │        │        │        │        │
│      │        │        │        │        │        │        │
├───┼────┼────┼────┼────┼────┼────┤
│四    │ＡＣ６８│９０．０│２３４０│２３４０│      ０│        │
│      │０４８５│８．３１│０      │０      │        │        │
│      │５      │        │        │        │        │        │
│      │        │        │        │        │        │        │
├───┼────┼────┼────┼────┼────┼────┤
│五    │ＡＣ６８│９０．０│２９００│２１６０│７４００│        │
│      │０４８７│９．３０│０      │０      │        │        │
│      │３      │        │        │        │        │        │
│      │        │        │        │        │        │        │
├───┼────┼────┼────┼────┼────┼────┤
│六    │ＡＣ６８│９０．１│１２６４│１１８０│ ７６０ │        │
│      │０４８８│０．３１│０      │０      │        │        │
│      │１      │        │        │        │        │        │
│      │        │        │        │        │        │        │
├───┼────┼────┼────┼────┼────┼────┤
│七    │ＡＣ６８│９０．１│１４４０│７２００│７２００│電子材料│
│      │０４８９│１．３０│０      │        │        │款部分告│
│      │３      │        │        │        │        │訴人主張│
│      │        │        │        │        │        │未存入臺│
│      │        │        │        │        │        │北榮楊公│
│      │        │        │        │        │        │司      │
├───┼────┼────┼────┼────┼────┼────┤
│八    │ＤＣ２７│９０．１│１３５０│１３５０│      ０│        │
│      │８３４３│２．３１│０      │０      │        │        │
│      │１      │        │        │        │        │        │
├───┼────┼────┼────┼────┼────┼────┤
│九    │ＤＣ２７│９１．０│２４３０│１３５０│１０８０│        │
│      │７５２１│１．３１│０      │０      │０      │        │
│      │５      │        │        │        │        │        │
│      │        │        │        │        │        │        │
├───┼────┼────┼────┼────┼────┼────┤
│十    │ＤＣ２７│９１．０│１６１０│１６１０│      ０│        │
│      │７５２２│２．２８│０      │０      │        │        │
│      │８      │        │        │        │        │        │
│      │        │        │        │        │        │        │
├───┼────┼────┼────┼────┼────┼────┤
│十一  │ＤＣ２７│９１．０│７１００│７１００│      ０│        │
│      │７５２４│３．３１│        │        │        │        │
│      │２      │        │        │        │        │        │
│      │        │        │        │        │        │        │
├───┼────┼────┼────┼────┼────┼────┤
│十二  │ＤＣ２７│９１．０│１５３６│３６００│１１７６│        │
│      │７５２５│４．３０│０      │        │０      │        │
│      │０      │        │        │        │        │        │
│      │        │        │        │        │        │        │
├───┼────┼────┼────┼────┼────┼────┤
│十三  │ＤＣ２７│９１．０│９０００│９０００│      ０│        │
│      │７５２５│５．３１│        │        │        │        │
│      │５      │        │        │        │        │        │
│      │        │        │        │        │        │        │
├───┼────┼────┼────┼────┼────┼────┤
│十四  │ＤＣ２７│９１．０│９０００│１８００│７２００│        │
│      │７５２６│６．３０│        │        │        │        │
│      │９      │        │        │        │        │        │
│      │        │        │        │        │        │        │
├───┼────┼────┼────┼────┼────┼────┤
│十五  │ＤＣ２７│９１．０│７２００│      ０│７２００│        │
│      │７５２７│７．３１│        │        │        │        │
│      │８      │        │        │        │        │        │
│      │        │        │        │        │        │        │
└───┴────┴────┴────┴────┴────┴────┘


司法院資訊處製作；財團法人民間司法改革基金會備份。
